最高法院刑事判決　　　　　　　　　　　　　　　九十一年度台上字第二三七○號
　　上　訴　人　台灣高等法院檢察署檢察官
　　被　　　告　甲○○
右上訴人因被告偽證案件，不服台灣高等法院中華民國八十八年十月二十一日第二審
判決 (八十八年度上訴字第三四四八號，起訴案號：台灣台北地方法院檢察署八十七
年度偵字第九七三號 )，提起上訴，本院判決如左：
    主  文
原判決撤銷，發回台灣高等法院。
    理  由
本件原判決以公訴意旨略以：被告甲○○於民國八十六年五月十六日下午二時四十分
許，乘坐友人王舒瑜（經法院判處過失傷害人之身體罪刑確定）騎乘之ＤＰＦ｜０七
六號機車，沿台北縣新店市○○街，由新店市北向往台北行駛，行經該街四十五號前
時，王舒瑜因過失未與前方同向由林玫燕所騎乘之ＱＬＫ｜三四二號輕機車保持安全
距離，致煞車不及，自後追撞林玫燕所騎乘之機車。詎被告於台灣台北地方法院檢察
署八十六年度偵字第一九一六０號王舒瑜過失傷害人之身體一案八十六年九月十日檢
察官偵訊中，於具結後猶證稱「我們與林玫燕之機車平行，手把勾住，林玫燕才跌倒
」云云，就案情有重要關係之事項為虛偽之陳述，因認被告涉犯刑法第一百六十八條
之偽證罪嫌云云。經審理結果，認被告之犯罪不能證明，因而撤銷第一審論處被告偽
證罪刑之判決，改判諭知被告無罪，固非無見。
惟查：審理事實之法院對於被告有利及不利之證據，應一律注意，詳為調查，綜合全
案證據資料，本於經驗法則以定其取捨，並將取捨證據及得心證之理由於判決內詳為
說明。故證據雖已調查，如尚有其他部分並未調查，仍難遽為被告有利或不利之認定
；茍有應調查之證據未予調查，率行判決，其判決當然為違背法令。按偽證罪之構成
，以於執行審判職務之公署審判時，或於檢察官偵查時，證人於案情有重要關係之事
項，供前或供後具結，而為虛偽之陳述為要件。所謂虛偽之陳述，係指與案件之真實
相悖，而足以陷偵查或審判於錯誤之危險者而言；所謂與案情有重要關係之事項，係
指該事項之有無，足以影響於裁判之結果者而言。證人一經違背具結義務，就案情有
重要關係之事項，為虛偽之陳述，即構成偽證罪，不必偵查或審判果真因而發生不正
確之結果。台灣台北地方法院八十六年度交易字第五六七號刑事判決謂王舒瑜於前開
時地騎乘輕機車後載被告，因疏於注意，未與同向在前由林玫燕所騎乘之輕機車保持
安全距離，致煞車不及，自後追撞林玫燕騎乘之機車，致林玫燕人車倒地受傷，因而
論處王舒瑜過失傷害人之身體罪刑，如果無訛，該車禍發生時，被告既係肇事車輛之
乘客，茍其目睹車禍發生之經過且無誤認情形，其於該案檢察官偵查中證稱「我們與
林玫燕之機車平行，手把勾住，林玫燕才跌倒」云云，能否謂與事實相符而無虛構？
有待釐清。其前開證言茍被採信，能否謂對該案事實之認定及判決之結果毫無影響？
原判決未詳加勾稽，論述明白，即以不能證明被告前開證言係出於故意虛構，且王舒
瑜所涉過失傷害人之身體一案，終經法院判處罪刑確定，認其證言非屬對於案情有重
要關係之事項，與偽證罪之要件不符，而為其無罪之判決，尚嫌速斷。又公訴意旨指
被告在台灣台北地方法院檢察署八十六年度偵字第一九一六０號王舒瑜被訴過失傷害
人之身體一案，於八十六年九月十日檢察官偵查中，具結後為前開證言，涉犯偽證罪
嫌云云。惟依該案影印卷當日之訊問筆錄記載，當時被告作證陳述前，檢察官僅先訊
問被告與告訴人及該案被告（即王舒瑜）有無親屬或僱傭關係，並命王舒瑜退庭後，
即對被告為訊問，由被告陳述作證，該筆錄並無於被告供前命其具結之記載（台灣台
北地方法院檢察署八十六年度偵字第一九一六０號卷八十六年九月十日訊問筆錄），
雖該次訊問筆錄後附有被告簽名之證人結文，是否係被告該次作證時所為？尚未明瞭
，因攸關偽證罪構成要件之認定，原審未予究明釐清，其審理亦有未盡。檢察官上訴
意旨指摘原判決不當，尚非全無理由，應認有撤銷發回更審之原因。
據上論結，應依刑事訴訟法第三百九十七條、第四百零一條，判決如主文。
中      華      民      國    九十一    年      四      月    二十九    日
                              最高法院刑事第三庭
                                  審判長法官  董  明  霈
                                        法官  林  茂  雄
                                        法官  王  居  財
                                        法官  張  祺  祥
                                        法官  池  啟  明
      右正本證明與原本無異
                                              書  記  官
中      華      民      國    九十一    年      五      月      九      日
